臺灣桃園地方法院行政訴訟判決　
110年度交字第202號
110年12月20日辯論終結
原      告  陳銘杰  
被      告  桃園市政府交通事件裁決處
                      設桃園市○○區○○路00號7~8樓
代  表  人  張丞邦    住同上
訴訟代理人  黃一鳴律師
複代理人    賴佳郁律師
上列當事人間交通裁決事件，原告不服被告民國110年5月20日桃
交裁罰字第58－ZFC175725號裁決，提起行政訴訟，本院判決如下
：
    主  文
原告之訴駁回。
訴訟費用新臺幣參佰元由原告負擔。
    事實及理由
一、事實概要：
　　原告於108年12月26日7時8分許，駕駛車牌號碼000－0000號
    自用小客車（下稱系爭車輛），行經國道三號高速公路北向
    100公里處時，為民眾於108年12月26日檢舉，經內政部警政
    署國道公路警察局第六公路警察大隊（下稱舉發機關）警員
    認原告有「行駛高速公路未依標線指示行車（跨槽化線）」
    之違規行為，遂逕行舉發並填製國道警交字第ZFC175725號
    之舉發違反道路交通管理事件通知單（下稱系爭舉發通知單
    ），記載應到案日期為109年2月22日前，並移送被告處理。
    嗣原告於110年3月5日向舉發機關提出陳述不服舉發，經被
    告函請舉發機關協助查明事實後，認原告確有「行駛高速公
    路未依標線指示行車」之違規，即於110年3月5日填製桃交
    裁罰字第58－ZFC175725號裁決書，爰依處罰條例第33條第1
    項第12款、第63條第1項第1款及違反道路交通管理事件統一
    裁罰基準及處理細則（下稱裁罰基準及處理細則）等規定，
    裁處原告罰鍰新臺幣（下同）4,500元，並記違規點數1 點
    。原告不服，於是提起本件行政訴訟。嗣經被告重新審查後
    ，因原告曾於應到案期限內陳述意見，爰於110年5 月20日
    另行填製桃交裁罰字第58－ZFC175725號裁決書（下稱原處分
    ），將罰鍰金額更正為「3,000元（已繳1,000元）」，並記
    違規點數1點，另行寄予原告。
二、原告起訴主張及聲明：
（一）主張要旨：原告於109年3月收到新北市政府裁決所由民眾
      檢舉跨越槽化線之違規，因為舉證不實，遂向新北市政府
      提出陳述，然因原告居住於桃園遂移轉予本件被告就近辦
      理。嗣原告向被告提出陳述，被告電話通知改以「行駛高
      速公路未依標線指示行車」之違規裁罰，但遲至110年3 
      月5日以前，原告均未收到後續裁罰或任何公文，嗣因原
      告職業駕照屆期欲前往監理站換發，始告知上開違規事實
      ，而原告因有換發駕照之需求，遂聽從被告之指示辦理分
      期繳付罰款。又依舉發照片所示，並無事實證明原告有跨
      越槽化線之相關事實，被告僅回覆有疑似跨越槽化線之影
      片軌跡而將原告定罪，且被告亦未告知原告或註明需前往
      便利商店印出個人資料，始得繳付罰款及辦理分期付款。
      再者，若跨越槽化線並非舉發事實，為何要將違規事實改
      以「行駛高速公路未依標線指示行車」裁罰，並將本件裁
      罰金額由3,000元改為逾期最高4,500元？故本件原告希冀
      以不予裁罰結案，若原告確有本件違規，亦希冀以罰鍰3,
      000元繳付。
（二）聲明：撤銷原處分。
三、被告答辯及聲明：
（一）答辯要旨：
    ⒈引用處罰條例第7條之1、第33條第1項第12款、第63條第1 
      項第1款、第85條第1項、道路交通標誌標線號誌設置規則
      （下稱設置規則）第146條、第164條第1項第3款第1目、
      第171條第1項、第2項，及鈞院105年度交字第107號、臺
      灣新北地方法院105年度交字第201號等相關交通法規之條
      文與判決（詳卷附答辯狀）。
    ⒉舉發機關110年4月13日國道警六交字第1106701666號函文
      表示略以：「…查本違規案係民眾依據處罰條例第7條之1 
      之規定（108年12月26日第RV-00000000000000號檢舉案）
      ，檢舉旨揭車輛於108年12月26日7時8分許，行駛國道3 
      號公路北向100公里路段，未依標線指示行車，經檢視所
      提供之行車連續錄影資料，該車違規屬實，依法舉發，並
      無不當」等語。又經檢視採證光碟內容及採證照片，系爭
      車輛確實跨越槽化線行駛，違規事實明確。
    ⒊綜上所述，系爭車輛駕駛因有「行駛高速公路未依標線指
      示行車」等情，已該當處罰條例第33條第1項第12款規定
      之要件。是被告依法裁處，應無違誤，原告之訴為無理由
      。
（二）聲明：駁回原告之訴。
四、爭點：
（一）被告認定原告有「行駛高速公路未依標線指示行車」之違
      規，有無違誤？
（二）被告以原處分共裁罰原告3,000元，並記違規點數1點，有
      無違誤？
五、本院之判斷：
（一）前提事實：
      原告於108年12月26日7時8分許，駕駛系爭車輛行經國道
      三號高速公路北向100公里處時，為民眾於108年12月26日
      檢舉，經舉發機關警員認原告有「行駛高速公路未依標線
      指示行車（跨越槽化線）」之違規，並有舉發機關110年4
       月13日國道警六交字第1106701666號函文（見本院卷第1
      8頁）、行車記錄器錄影畫面之擷取照片（見本院卷第19
      至20頁）、違規採證光碟（見本院卷第21頁）、系爭舉發
      通知單（見本院卷第25頁）、駕駛人基本資料（見本院卷
      第26頁）、交通違規案件陳述書（見本院卷第27頁）等資
      料各1 份在卷可憑。
（二）被告認定原告有「行駛高速公路未依標線指示行車」之違
      規，並無違誤：
    1.按「道路標誌、標線、號誌及其他相關設施之設置與管理
      ，應提供車輛、大眾捷運系統車輛駕駛人及行人有關道路
      路況之警告、禁制、指示等資訊，以便利行旅並確保交通
      安全。駕駛人駕駛車輛、大眾捷運系統車輛或行人在道路
      上，應遵守道路交通標誌、標線、號誌之指示、警告、禁
      制規定，並服從執行交通勤務之警察或依法令執行指揮交
      通及交通稽查任務人員之指揮」、「汽車行駛於高速公路
      、快速公路或設站管制之道路，不遵使用限制、禁止、行
      車管制及管理事項之管制規則而有下列行為者，處汽車駕
      駛人新臺幣3,000元以上6,000元以下罰鍰：十二、未依標
      誌、標線、號誌指示行車」，處罰條例第4條第1項、第2
      項、第33條第1項第12款分別定有明文。
　  2.復按禁制標線用以表示道路上之遵行、禁止、限制等特殊
      規定，告示車輛駕駛人及行人嚴格遵守；槽化線屬禁制標
      線中之輔助標線，用以引導車輛駕駛人循指示之路線行駛
      ，並禁止跨越，劃設於交岔路口、立體交岔之匝道口或其
      他特殊地點，本標線線型分為單實線、Ｙ型線與斜紋線三
      種，其顏色應與其連接之行車分向線、分向限制線或車道
      線相同。單實線、Ｙ型線線寬均為15公分，斜紋線之周圍
      邊線寬15公分，斜紋線寬20公分，間隔30公分，斜45度，
      亦為設置規則第148條第2款、第164條第3款第1目、第171
      條第1項、第2項前段所明定。是按汽車行駛於高速公路或
      快速道路之時，其車道之使用，除因交通事故及道路施工
      依臨時或可移動標誌指示或交通勤務警察指揮外，應依設
      置之交通標誌、標線或號誌之規定，亦為高速公路及快速
      公路交通管制規則第8條第1項前段所明定。
    2.經查，本院依職權勘驗被告所提供檢舉人之行車紀錄器影
      像，其內容（略以）：「⒈檔案名稱：RBU-0118。⒉錄影畫
      面時間共5秒，本檔案之錄影畫面係2019年12月26日7 時
      許所錄製。本件為檢舉人車輛之行車紀錄器影像，當時為
      清晨，天氣晴朗、天色明亮。⒊畫面一開始可看見檢舉人
      車輛行駛於穿越虛線右側，而車牌號碼000－0000號自用小
      客車（下稱系爭車輛）則行駛主線車道之中間車道上，並
      開始向右變換車道。⒋錄影畫面時間2秒許，系爭車輛之右
      側輪胎開始跨越穿越虛線，欲行駛於檢舉人車輛前方，此
      時並可看見穿越虛線盡頭為槽化線之起點。⒌錄影畫面時
      間4 秒許，系爭車輛已經過穿越虛線，進入槽化線之範圍
      內，而系爭車輛之左側輪胎尚在槽化線上，直至錄影畫面
      結束，系爭車輛之左側輪胎始完全脫離槽化線，進入出口
      匝道內」等情（見本院卷第35頁反面至36頁），核與舉發
      機關110年4月13日國道警六交字第1106701666號函文表示
      略以：「說明：三、查本違規案係民眾依據處罰條例第7 
      條之1 之規定（108年12月26日第RV-00000000000000號檢
      舉案），檢舉旨揭車輛於108年12月26日7時8 分許，行駛
      國道3號公路北向100公里路段，未依標線指示行車，經檢
      視所提供之行車連續錄影資料，該車違規屬實，依法舉發
      ，並無不當」等語（見本院卷第18頁），大致相符，並有
      行車記錄器錄影畫面擷取照片、系爭舉發通知單等資料（
      見本院卷19至20頁、第25頁）在卷可佐。足認系爭車輛自
      主線車道變換車道至出口專用車道時，確有跨越系爭路段
      之槽化線區域內之雙白實線處。
　　3.原告雖主張：其所跨越的雙白實線部分並不是槽化線，有
      劃斜線的部分才是槽化線等語。惟按上開設置規則第164
      條第1項第3款第1目、第171條第1項、第2項等規定，「槽
      化線」係用以引導車輛駕駛人遵循指示之路線行駛，其劃
      設於交岔路口、立體交岔之匝道口或其他特殊地點等處，
      又所謂「禁止跨越」槽化線，係指槽化線區域內均不得跨
      越，非謂須通過整個槽化線區域才算跨越，僅需車身一部
      分跨越區域內（斜紋線之周圍邊線寬15公分）即屬有「行
      駛高速公路未依標線指示行車」之違規行為。就本件而言
      ，穿越虛線盡頭即為槽化線開端，與前端斜線部分均屬槽
      化線區域，而原告以此種駕駛方式實已超出其他用路人對
      其行車動線之合理期待，而嚴重危及自身及其他用路人之
      生命、身體及財產安全。故原告上開主張，核屬誤解槽化
      線標線之區域範圍，不足採信。又本件原告既為依法取得
      汽車駕駛執照之人，對於相關交通法規及注意事項理應有
      相當了解，其違規行為縱非故意，亦有應注意、能注意，
      而未注意之過失責任。故本件被告認定原告有「行駛高速
      公路未依標線指示行車」之違規，並無違誤。
（三）被告以原處分共裁罰原告3,000 元，並記違規點數1 點，
      並無違誤：
    1.按「汽車行駛於高速公路、快速公路或設站管制之道路，
      不遵使用限制、禁止、行車管制及管理事項之管制規則而
      有下列行為者，處汽車駕駛人新臺幣3,000元以上6,000元
      以下罰鍰：十二、未依標誌標線、號誌指示行車」、「汽
      車駕駛人有下列各款所列條款之一者，除依原條款處罰鍰
      外，並予記點：一、有第33 條 第1 項、第2 項、第38條
      第1 項、第40條、第45條、第47條第1 款至第3 款、第48
      條、第49條或第60條第1項、第2 項第1 款、第2 款情形
      之一者，各記違規點數1點」，為處罰條例第33條第1項第
      12款、第63條第1項第1款分別定有明文。
    2.應適用之裁罰基準表：按違反道路交通管理事件統一裁罰
      基準及處理細則第1 條規定：「本細則依道路交通管理處
      罰條例第92條第4 項規定訂定之」、第2 條第1 項、第2
      項規定：「處理違反道路交通管理事件之程序及統一裁罰
      基準依本細則之規定辦理。前項統一裁罰基準，如附件違
      反道路交通管理事件統一裁罰基準表」，核上開統一裁罰
      基準及處理細則之規定，就其立法目的及功能，乃為防止
      處罰機關枉縱或偏頗，依道路交通管理處罰條例第92條第
      4 項所授權交通部會同內政部訂定「違反道路交通管理事
      件統一裁罰基準及處理細則」及其附件「違反道路交通管
      理事件統一裁罰基準表」，用以維持裁罰之統一性與全國
      因違反道路交通管理事件受處罰民眾之公平，不因裁決人
      員不同，而生偏頗，寓有避免各監理機關於相同事件恣意
      為不同裁罰之功能，並非法所不許，於憲法上保障人民財
      產權之意旨並無牴觸（此並有司法院釋字第511 號解釋意
      旨理由足資參照），是被告自得依此基準而為裁罰。
    3.原告確有「行駛高速公路未依標線指示行車」之違規行為
      ，已詳如前述，且原告係於應到案期限內到案聽後裁決，
      又依裁罰基準表規定：「小型車」、「行駛高、快速公路
      未依標誌、標線、號誌指示行車 」，於期限內繳納或到
      案聽候裁決者，裁處罰鍰3,000元。是本件被告依處罰條
      例第33條第1項第12款、第63條第1項第1款、裁罰基準及
      處理細則及裁罰基準表等規定，以原處分裁罰原告3,000
      元之法定罰鍰、記違規點數1 點，經核即屬於法有據，該
      等處分並無違誤。故原告訴請撤銷原處分為無理由，應予
      駁回。
（三）本件判決基礎已臻明確，兩造其餘之攻擊防禦方法及訴訟
      資料經本院審酌後，核與判決結果不生影響，無一一論述
      之必要，附此敘明。
六、本件第一審裁判費為裁判費300 元，應由原告負擔，爰確定
    第一審訴訟費用額如主文第二項所示。
七、據上論結，本件原告之訴無理由，依政訴訟法第237條之8  
    第1項、第98條第1項前段等規定，判決如主文。
中　　華　　民　　國　　110 　年　　12　　月　　30　　日
　　　　　　　　　行政訴訟庭　法　官　黃漢權
上為正本係照原本作成。
如不服本判決，應於判決送達後20日內，向本院提出上訴狀並表
明上訴理由（原判決所違背之法令及其具體內容或依訴訟資料可
認為原判決有違背法令之具體事實），其未載明上訴理由者，應
於提出上訴後20日內向本院補提理由書（上訴狀及上訴理由書均
須按他造人數附繕本，如未按期補提上訴理由書，則逕予駁回上
訴），並應繳納上訴裁判費新臺幣750元。 
中　　華　　民　　國　　111 　年　　1 　　月　　3 　　日
                              書記官  蕭竣升